臺灣臺北地方法院刑事判決　　　　九十六年度易字第二二九號
公　訴　人　臺灣臺北地方法院檢察署檢察官
被　　　告　甲○○
上列被告因詐欺案件，經檢察官提起公訴（九十五年度偵字第一
九九九五、二二二二一號），本院判決如下：
    主  文
甲○○無罪。
    理  由
一、公訴意旨略以：被告甲○○前與告訴人丙○○為僱傭關係，
    緣告訴人之友人乙○○因有財務調度需求，經告訴人欲向被
    告借貸新臺幣（下同）四十萬元，被告竟基於意圖為自己不
    法所有，於民國九十五年五月八日晚間七時許，告訴人偕乙○○至臺北市○○街某處餐廳見面商談之際，向告訴人、乙○○二人佯稱只要乙○○提供支票、告訴人以車輛為擔保即
    可，並約定翌日（九日）上午十一時至臺北縣新店市○○路
    七○○號前交付借貸款項，致告訴人、乙○○二人陷於錯誤
    ，信以為真實，復於翌日（九日）上午十時三十分許，告訴
    人、乙○○二人依約前往上揭地址，將乙○○所簽發以中國
    信託商業銀行忠孝分行為付款人、支票號碼ＢＭ00000
    00號、發票日九十五年六月八日、票面金額四十萬元之支
    票（下稱支票號碼ＢＭ0000000號之支票）一紙及告
    訴人之女（起訴書誤繕為告訴人之子）鄭凱云所有之車牌號
    碼四七六七－ＤＧ號自用小客車一輛，並書立協議書一紙交
    予被告，詎被告於收受前揭支票、車輛後，竟於當日旋即以
    電話告知乙○○無法調借現金，嗣經告訴人向被告多次催討
    ，央請返還上揭支票、車輛，被告皆置之不理，又避不見面
    ，告訴人、乙○○二人始知受騙。因認被告涉犯刑法第三百
    三十九條第一項詐欺取財罪嫌云云。
二、按犯罪事實應依證據認定之，無證據不得認定犯罪事實；不
    能證明被告犯罪者，應諭知無罪之判決，刑事訴訟法第一百
    五十四條第二項、第三百零一條第一項分別定有明文。此所
    謂認定犯罪事實之證據，無論其為直接或間接證據，均須達
    於通常一般人均不致有所懷疑，而得確信其為真實之程度，
    始得據為有罪之認定，若其關於被告是否犯罪之證明未能達
    此程度，而有合理性懷疑之存在，致使無法形成有罪之確信
    ，根據「罪證有疑、利於被告」之證據法則，即不得遽為不
    利被告之認定（最高法院二十九年上字第三一○五號、四十
    年臺上字第八六號、七十六年臺上字第四九八六號判例參照
    ）。次按告訴人之告訴，係以使被告受刑事追訴為目的，其
    指訴是否與事實相符，仍應調查其他證據，以資審認，必被
    害人所述被害情形，無瑕疵可擊，且就其他方面調查，又與
    事實相符，始足據為有罪判決之基礎（最高法院八十一年度
    臺上第三五三九號判決參照）。
三、公訴人認被告甲○○涉有詐欺取財犯行，無非係以告訴人丙○○之指訴、證人乙○○之證述、支票號碼ＢＭ00000
    00號之支票影本、車牌號碼四七六七－ＤＧ號自用小客車
    行車執照影本、協議書影本各一紙為其主要論據。
四、訊據被告甲○○堅詞否認有何公訴意旨所指詐欺取財犯行，
    辯稱：支票號碼ＢＭ0000000號之支票，係告訴人丙○○於九十五年五月八日上午十時許，在伊住處所交付，用
    以清償告訴人積欠伊之薪資及代為調借之欠款，因該支票並
    非告訴人所簽發，伊始要求告訴人以其女鄭凱云名下車牌號
    碼四七六七－ＤＧ號之自用小客車作為擔保，及書立協議書
    為憑等語，並提出勞工保險被保險人投保資料表影本、離職
    證明書影本、第一商業銀行存摺影本、告訴人央其調現之支
    票影本等件為證（見同上偵查卷第四十九頁、第五十一頁、
    本院卷第十八頁至第二十六頁）。
五、經查：
  (一)證人即告訴人於本院審理時固指證：在寫協議書的前一天晚
    上，我與乙○○、被告三人一起在臺北市○○街廣東小館吃
    飯，乙○○說要以支票向被告調借四十萬元發薪水，被告說
    可以，但要我提供車牌號碼四七六七－ＤＧ號自用小客車作
    擔保，並約定隔天交付借款，當天吃完飯後，乙○○就將支
    票號碼ＢＭ0000000號之支票交給我，隔天我去找被
    告拿錢時，將該支票及車牌號碼四七六七－ＤＧ號自用小客
    車交給被告，同時由我書立協議書，當時被告說他要向朋友
    拿錢後再匯款，但後來被告並未交付四十萬元借款云云（見
    本院卷第四十三頁反面至第四十四頁）。
  (二)惟證人乙○○於本院審理時結證：當時是告訴人要還我錢，
    因告訴人無法湊出錢來，而我又急著要用錢，告訴人就提議
    以其女鄭凱云名下車牌號碼四七六七－ＤＧ號之自用小客車
    向被告借款還我，並向我借一張支票作為擔保，由我開口向
    被告借錢等語（見本院卷第三十五頁反面至第三十六頁），
    核與告訴人前開指述之借款人及借款過程迥異。經本院質之
    告訴人以：你與乙○○何關係？告訴人答稱：普通朋友關係
    ；本院再質之：不是你借錢，為何你要提供你的車子擔保？
    告訴人僅能以：沒有什麼理由，可以幫助乙○○借到錢云云
    搪塞（見本院卷第四十六頁），是告訴人就上開齟齬之處，
    未能提出合理之解釋，其指訴憑信性不足，已有瑕疵。
  (三)況告訴人自承：（你有無欠乙○○錢？）我有欠她的帳，欠
    多少我不知道，斷斷續續有錢就還她。（對於乙○○說你欠
    她七、八十萬元，有何意見？）無意見，是否有欠她這麼多
    錢我不知道。（對被告說你欠他薪資總共七十三萬元，有何
    意見？）無意見，我要回去查一下，有的話我無意見。（為
    何認為被告有騙你的錢？）現在我不認為他有詐騙，我會提
    告訴的原因是因為擔保品是車子，我怕車子出去發生意外有
    責任的問題，所以我才去報案等語（見本院卷第四十五頁反
    面至第四十六頁），顯見告訴人對於案情多所隱瞞。
  (四)再衡以本件借款金額高達四十萬元，數額非微，借款人理應
    慎重為之，若非告訴人係借款人，並業以證人乙○○所簽發
    支票號碼ＢＭ0000000號之支票，抵償其積欠被告之
    債務，並以其女鄭凱云名下車牌號碼四七六七－ＤＧ號自用
    小客車擔保該紙支票之兌現，告訴人豈有在其並非借款人，
    復未取得分文借貸款項之情況下，親筆書立內容為：「茲以
    中國信託忠孝分行帳號000000000000帳號，支
    票ＢＭ0000000，面額新臺幣肆拾萬元，向甲○○先
    生借用新臺幣肆拾萬元正，並已取用，同時以福特二○○○
    ＣＣ四輪帶動車作連帶保證，支票兌現後再原車歸還，恐口
    無憑，特立此協議書為據。此致甲○○先生。借款人丙○○
    （簽名蓋章）」協議書（見同上偵查卷第五十頁反面）之可
    能？益徵被告前揭辯詞非虛。
  (五)綜上所述，告訴人對於案情多所隱瞞，且與證人乙○○之證
    詞不符，本院自不能徒憑告訴人有瑕疵之指訴，遽為不利被
    告之認定。公訴人所提證據及指出證明之方法，無從說服本
    院形成被告所涉詐欺犯行有罪之心證，此外，復查無其他積
    極證據足資認定被告涉有公訴人所指詐欺取財犯行，既不能
    證明被告犯罪，參諸首揭說明，自應為無罪之諭知。
據上論斷，應依刑事訴訟法第三百零一條第一項，判決如主文。
本案經檢察官戴文亮到庭執行職務
中　　華　　民　　國　九十六　年　  四    月   十一   日
　　　　　　　　　        臺灣臺北地方法院刑事第十四庭
                              審判長法　官　宋松璟
                                    法  官  劉煌基
                                    法  官  孫萍萍
上正本證明與原本無異。
如不服本判決，應於判決送達後十日內，向本院提出上訴狀。
　　　　　　　　　　　　　　　　    書記官　張汝琪
中　　華　　民　　國　九十六　年　  四    月   十一   日
